【裁判字號】    97,台上,3097
【裁判日期】    970703
【裁判案由】    常業詐欺
【裁判全文】
最高法院刑事判決            九十七年度台上字第三０九七號
上  訴  人  甲○○
                    原住台灣省台中縣潭子鄉○○村○○街11
上列上訴人因常業詐欺案件，不服台灣高等法院台中分院中華民
國九十四年八月十六日第二審判決（九十三年度上訴字第一七四
六號，起訴案號：台灣台中地方法院檢察署九十一年度偵字第一
○五二八、一六○八七、二○二○八、二一五八一、二三四五四
、二四五四三號，九十二年度偵字第九二三六號），提起上訴，
本院判決如下：
    主  文
上訴駁回。
    理  由
按刑事訴訟法第三百七十七條規定：上訴於第三審法院，非以判
決違背法令為理由，不得為之；是提起第三審上訴，應以原判決
違背法令為理由，係屬法定要件。如果上訴理由書狀並非依據卷
內訴訟資料具體指摘原判決不適用何種法則或如何適用不當，或
所指摘原判決違法情事，顯與法律規定得為第三審上訴理由之違
法情形不相適合時，均應認其上訴為違背法律上之程式，予以駁
回。本件原判決綜合全案證據資料，本於事實審法院之推理作用
，認定上訴人甲○○有其事實欄及附表一各欄所載之犯行，因而
撤銷第一審關於上訴人部分之科刑判決，改判仍論上訴人以犯意
圖為自己不法之所有，以詐術使人將本人之物交付罪為常業，量
處有期徒刑三年六月，並諭知相關之從刑。已詳細說明其所憑之
證據及認定之理由（上訴人於原審並未提出否認犯罪之辯解），
俱有卷存之證據資料可資覆按。從形式上觀察，原判決並無違背
法令情形。上訴人上訴意旨雖略稱：原判決事實欄記載伊犯常業
詐欺罪之時間為自「民國九十年十一月間起，至九十一年一月三
十一日」止。但其附表一所示「國碩科技工業股份有限公司」其
「詐騙時間」欄(三)內則記載「九十一年二月一日」，其犯罪時間
前後不相一致。又原判決附表一所載關於「弗斯特科技股份有限
公司」收受上訴人交付而退票之支票金額共七筆，合計為新台幣
（下同）八十四萬一千六百元，但其「進貨價即被害廠商所受損
害」欄卻記載「七十七萬零六百元」，二者所載被害金額亦有不
符云云。然原判決上述記載略有出入之情形，顯然係出於文字誤
寫及金額誤算所致，而此項誤寫、誤算，並不影響於全案情節與
判決之本旨，屬事實審法院事後得以裁定更正之事項，尚難執此
謂原判決有違背法令之情形，上訴意旨執此無關判決結果之枝節
問題指摘原判決不當，自非適法之第三審上訴理由。上訴意旨雖
又謂：原判決既認定上訴人、彭維貞及陳屬藤均非「和際實業有
限公司」或「寶紘實業有限公司」之名義負責人，而不具修正後
公司法第九條第一項之特定身分關係，但其理由僅說明上訴人與
彭維貞、陳屬藤之間具有犯意聯絡及行為分擔，即認應成立上述
罪名之共同正犯，對於該三人究與具有特定身分之何人間具有如
何之犯意聯絡及行為分擔？則漏未加以說明云云。惟原判決理由
已說明「甲○○（即上訴人）、彭維貞、陳屬藤雖非『和際實業
有限公司』、『寶紘實業有限公司』名義負責人而無特定關係，
惟渠等就『事實欄一、(一)、(三)』所載公司負責人，違反公司應收
之股款，股東並未實際繳納，而以申請文件表明收足之規定之罪
，既有犯意聯絡及行為分擔，依刑法第三十一條第一項之規定，
即應以共同正犯論」等旨（見原判決第十三頁第十七至二十二行
）。其所稱「事實欄一、(一)、(三)所載公司負責人」，即係指「和
際實業有限公司」之名義負責人王煜鑫，及「寶紘實業有限公司
」名義負責人宋志紘，此觀原判決事實欄一之(一)、(三)內所載甚明
（見原判決第三頁第十六行、第五頁第十五行）。上訴意旨謂原
判決對上訴人與彭維貞、陳屬藤等三人究與具有特定身分之「何
人」間具有犯意聯絡及行為分擔漏未加以說明一節，洵有誤會，
難認係依據卷內資料執為指摘之適法第三審上訴理由。綜上，本
件上訴意旨並非依據卷內資料具體指摘原判決有何違背法令情形
，徒就原判決已明確論斷說明之事項及不影響於判決結果之枝節
問題加以爭執，核與法律規定得為第三審上訴理由之違法情形不
相適合，揆之首揭說明，其上訴為違背法律上之程式，應予駁回
。
據上論結，應依刑事訴訟法第三百九十五條前段，判決如主文。
中    華    民    國  九十七  年    七    月    三    日
                      最高法院刑事第九庭
                          審判長法官  洪  文  章
                                法官  王  居  財
                                法官  郭  毓  洲
                                法官  黃  梅  月
                                法官  邱  同  印
      本件正本證明與原本無異
                                      書  記  官
中    華    民    國  九十七  年    七    月    七    日
                                                   Ｒ


司法院資訊處製作；財團法人民間司法改革基金會備份。
